【裁判字號】    88,訴,1594
【裁判日期】    891227
【裁判案由】    侵權行為損害賠償
【裁判全文】
臺灣板橋地方法院民事裁定  八十八年度訴字第一五九四號
    原      告  丁○○
                甲○○
    被      告  福蒙精密工業
                股份有限公司
    法定代理人  丙○○        .
    被      告  乙○○          住台北縣泰山鄉○○路二二號
    右二人共同
    訴訟代理人  江明志律師
右當事人間請求侵權行為損害賠償事件，原告提起刑事附帶民事訴訟，經本院刑事庭
移送前來（八十八年度交附民字第七五號），本院裁定如左：
    主      文
原告之訴及假執行之聲請均駁回。
訴訟費用由原告負擔。
    理      由
一、按起訴不合程式或不備其他要件者，法院應以裁定駁回之，民事訴訟法第二百四
    十九條第一項第六款定有明文。
二、次按「因犯罪而受有損害之人，於刑事訴訟程序固得附帶提起民事訴訟，對於被
    告請求回復其損害，但其請求回復之損害，以被告所被起訴之犯罪事實所生之損
    害為限，否則縱令得依其他事由提起民事訴訟，亦不得於刑事訴訟程序附帶為此
    請求」、「附帶民事訴訟，係因犯罪而受損害之人，為請求回復其損害，於刑事
    訴訟程序附帶提起之民事訴訟，故是項訴訟，限於犯罪事實侵害個人私權，致生
    損害者始得提起」。又「刑事庭移送民事庭之附帶民事訴訟，僅移送後之訴訟程
    序，應適用民事訴訟法，若移送前之訴訟行為，是否合法，仍應依刑事訴訟法決
    定之。第一審刑事庭，依刑事訴訟法第五百零八條第一項，移送民事庭之附帶民
    事訴訟事件，其提起合法與否，自應依刑事訴訟法予以判斷，不得於移送民事庭
    後，將關於獨立民事訴訟之法規，溯及於附帶民事訴訟提起之時而適用之，遂認
    附帶民事訴訟為合法。」（最高法院六十年台上字第六三三號判例、八十年度台
    抗字第二五三號裁判、四十一年度台上字第五○號判例參照）。
三、本件原告因被告乙○○過失傷害案件（本院八十八年度交易字第一一一號），於
    刑事訴訟程序附帶提起民事訴訟，請求被告二人就原告曾德星所支出之機車修理
    費用新台幣（下同）二萬一千四百元暨法定遲延利息，及原告甲○○所支出之醫
    藥費、訂製假牙費用、看護費及所受有之勞動損失及精神慰撫金等共計三十六萬
    五千六百元暨法定遲延利息，連帶負侵權行為損害賠償之責，並聲請宣告假執行
    ，經本院刑事庭依刑事訴訟法第五百零四條第一項規定，將其附帶之民事訴訟，
    以裁定移送本院民事庭。
四、經查：本件被告乙○○被訴過失傷害之刑事案件，經本院刑事庭判處罪刑之犯罪
    事實為：「乙○○係台北縣樹林鎮○○街七四巷三九號福蒙精密工業股份有限公
    司（下稱福蒙公司）之職員，平日即負責駕駛堆高機，為從事駕駛堆高機作業業
    務之人。其於民國八十七年八月十三日上午八時二十五分許，駕駛起重托手裝置
    平伸離地約二十公分高之堆高機，由該公司廠房大門要至對向空地載運板金，本
    應注意該出入口未設置任何警示標誌，猶須注意車前狀況，以隨時採取必要安全
    措施，及讓直行車先行，而當時為白晝，能見度良好，並非不能注意及此，乙○○竟疏未注意，貿然駛出，適有丁○○騎乘車號ＩＣＦ－四九六號機車後載甲○○沿台北縣樹林鎮○○街七四巷右向車道順向往同鎮○○街方向行駛，在離福蒙
    公司廠房出入口處遭乙○○駕駛之堆高機之平伸鐵製托手撞及，丁○○人車倒地
    ，造成肝臟受有第四級裂傷合併休克之傷害。乙○○則於警方據報至現場處理時
    ，自首為肇事人，接受本院裁判。案經被害人丁○○訴請台灣板橋地方法院檢察
    署檢察官偵查起訴」。因而以被告乙○○從事業務之人，因業務上之過失傷害人
    ，處有期徒刑四月，並諭知易科罰金之折算標準，有本院八十八年度交易字第一
    一一號刑事判決書附卷可稽。
五、惟查：
  (一)原告丁○○雖起訴主張：原告甲○○之機車因本件交通事故受損，而由原告丁○○為其支出修理費用，為此請求機車毀損修理費用二萬一千四百元云云。然按刑
    法上之毀損罪並無處罰過失毀損之行為，是被告乙○○因其過失致原告機車受損
    之行為，並不構成犯罪，依刑事訴訟法第四百八十七條第一項規定，該機車之損
    害即不在因「犯罪而受損害」之範圍內，依法自不得提起附帶民事訴訟請求賠償
    ，是原告丁○○就機車毀損請求被告連帶給付二萬一千四百元之修理費及其法定
    遲延利息部分，自不合法，應予駁回。
  (二)又原告甲○○縱亦因本件交通事故而受有傷害，惟被告乙○○所被起訴及本院刑
    事庭所認定之犯罪事實並未敘及其該部分之犯行，是尚難認定原告甲○○係因本
    件犯罪而受有損害之人，縱令其得另行提起民事訴訟，亦不得於刑事訴訟程序附
    帶為此請求。是原告甲○○既非刑事案件中所認定之被害人，而於刑事附帶提起
    民事訴訟請求被告連帶賠償云云，即屬無據。
六、綜上所述，本件原告丁○○就機車修理費部分及原告甲○○就其所受損害部分在
    本院八十八年度交易字第一一一號刑事案件中，附帶提起民事訴訟，請求被告連
    帶賠償原告丁○○二萬一千四百元、原告甲○○三十六萬五千六百元，及均自起
    訴狀繕本送達翌日起至清償日止，按年息百分之五計算之利息，於法不合；其假
    執行之聲請，亦失所附麗，均應予駁回。
七、依民事訴訟法第二百四十九條第一項第六款、第九十五條、第七十八條、第八十
    五條第一項前段，裁定如主文。
中      華      民      國    八十九    年     十二     月    二十七    日
                                  臺灣板橋地方法院民事第二庭
~B法  官  王士珮
右為正本係照原本作成。
如不服本裁定應於送達後十日內向本院提出抗告狀。
中      華      民      國    八十九    年     十二     月    二十七    日
~B書記官  尤秋菊


司法院資訊處製作；財團法人民間司法改革基金會備份。
